【裁判字號】    99,抗,865
【裁判日期】    990730
【裁判案由】    不服延長羈押
【裁判全文】
臺灣高等法院刑事裁定                   99年度抗字第865號
抗  告  人
即  被  告  甲○○
選任辯護人  林  凱律師
            李德正律師
上列抗告人因違反組織犯罪防制條例等案件，不服臺灣臺北地方
法院98年度重訴字第34號，中華民國99年7月6日延長羈押裁定，
提起抗告，本院裁定如下：
    主  文                                                                
原裁定撤銷，發回臺灣臺北地方院。
    理  由                                                                
一、原裁定意旨略以：被告甲○○等前因違反組織犯罪防制條例
    等案件，經認為罪嫌疑重大，且有事實足認有逃亡及勾串共
    犯或證人之虞，並認為有羈押之必要，分別依刑事訴訟法第
    101條第1項第1款、第2款、同法第101條之1第1項等規定，
    於民國98年12月11日執行羈押，並經2次延長羈押。又被告
    等涉及之犯罪事實，有檢察官所提之各項證據可資證明，是
    由檢察官起訴書所列證據及目前調查證據內容觀之，足認被
    告等確實涉嫌檢察官起訴之違反組織犯罪條例、妨害自由、
    恐嚇取財、營利媒介性交易、重利等罪，且犯罪嫌疑重大。
    審酌被告等所涉罪名及犯罪情節，認如不採取限制被告等行
    動自由之措施，顯難以確保被告等遵期到庭接受審理。另考
    量檢察官起訴被告等涉及之犯罪，主要為在臺北市萬華地區
    經營應召集團以營利、高利貸放款及恐嚇等行為，有在特定
    地區反覆進行營利及暴力行為之性質，且係組織化犯罪活動
    ，相較一般偶發性之犯罪行為，其等被訴犯行對社會治安之
    危害較為重大。又自99年5月13日以後法院陸續傳喚被害人
    、共同被告到庭，依各該證人、共同被告等之證述內容，足
    認被告等涉及起訴所指之多個犯罪事實；且有多名證人、共
    同被告指證被告除參與上開應召站、高利貸放款外，亦涉及
    檢察官所起訴大部分恐嚇、恐嚇取財之犯罪事實，依據檢察
    官提出之證據及法院目前調查證據之程度，即無法排除被告
    有再實施類似犯罪之可能性。再者，因上開羈押被告之原因
    ，尚無法以具保、責付、限制住居等其他對被告之自由權利
    侵害較輕微之強制處分措施替代，又因被告行為對法益侵害
    較嚴重，且因本案特定地域犯罪之屬性，如被告再實施類似
    犯罪，即有對被害人造成危害之可能，是權衡上開公益目的
    及羈押措施對於被告基本權利侵害之程度後，認對被告採此
    拘束人身自由措施，仍屬相當而必要之手段。據上，應認被
    告仍有繼續羈押之必要，應自99年7月11日起長羈押2月等語
    。
二、抗告意旨略以：本案自偵查至審理迄今已10月餘，訊問證人
    已告一段落，本案已調查完備，並無湮滅、偽造、變造證據
    或勾串共犯或證人之虞。又參抗告人於本案羈押前確有固定
    居所，且有父母、小孩賴其撫育，更無任何足認有逃亡之虞
    ，不該當羈押之要件云云。
三、經查：原審前以抗告人符合刑事訴訟法第101條第1項第2款
    「逃亡或有事實足認為有逃亡之虞」、第3款「有事實足認
    為有湮滅、偽造、變造證據或勾串共犯或證人之虞」所定情
    形，於98年12月11日對抗告人執行羈押（見原審卷(一)第128
    頁）；嗣分別於99年3月5日、5月6日再以同由裁定延長羈押
    （見原審卷(三)第72之1頁、第97頁）；是抗告人原羈押原因
    並不含刑事訴訟法第101條之1所定情形甚明。原審於99年6
    月24日延長羈押訊問時並未告知抗告人其羈押原因尚包括刑
    事訴訟法第101條之1何款所定情形，即援引刑事訴訟法第10
    1條之1之規定，繼續羈押被告，有礙抗告人防禦權之行使，
    自有未合。又原審未扼要說明本件有何事實足認抗告人有逃
    亡之虞，僅憑抗告人所涉罪名及犯罪情節，籠統指稱抗告人
    不可能遵期到庭接受審理，有逃亡之虞，自嫌率斷。再者，
    原審亦未說明本件有何事實足以認定抗告人有可能在現階段
    湮滅、偽造或變造何項證據？勾串何共犯或何證人？即逕認
    抗告人顯有湮滅、偽造、變造證據或勾串共犯或證人之虞，
    理由欠備。應由本院撤銷原裁定，發回原審法院查明更為適
    法裁定。
據上論結，應依刑事訴訟法第413條前段，裁定如主文。
中    華    民    國    99    年    7     月    30    日
                  刑事第七庭  審判長法  官  宋明蒼
                                    法  官  周明鴻
                                    法  官  楊智勝
以上正本證明與原本無異。
不得再抗告。
                                    書記官  陳佳伶
中    華    民    國    99    年    7     月    30    日

司法院資訊處製作；財團法人民間司法改革基金會備份。
